【裁判字號】    91,易,399
【裁判日期】    920108
【裁判案由】    毒品危害防制條例
【裁判全文】
臺灣士林地方法院刑事判決                          九十一年度易字第三九九號
    公  訴  人  臺灣士林地方法院檢察署檢察官
    被      告  丙○○
右列被告因違反毒品危害防制條例案件，經檢察官提起公訴（九十一年度毒偵字第二
三四號、九十一年度偵字第四三五四號），本院判決如左：
    主  文
丙○○施用第二級毒品，累犯，處有期徒刑捌月。
被訴持有第一級毒品部分無罪。
    事  實
一、丙○○於民國八十五年間，因違反藥事法案件，經本院以八十五年度訴字第三一
    九號判處有期徒刑四月確定，於八十五年七月十七日易科罰金執行完畢，復於八
    十七年間，因違反麻醉藥品管理條例案件，經本院以八十七年度易字第二一四號
    判決有期徒刑六月確定，於八十七年十月二十日易科罰金執行完畢（構成累犯）
    。又前後二次因施用毒品案件，經本院裁定送觀察、勒戒後，均認無繼續施用毒
    品之傾向，業經臺灣士林地方法院檢察署檢察官分別於八十八年三月二十五日、
    八十八年八月二十日，以八十八年度偵字第二九四一號、八十八年毒偵字第六六
    號為不起訴處分確定；第三次再因施用毒品案件，經本院以八十八年度毒聲字第
    二五六八號裁定令入戒治處所，施以強制戒治一年，刑事訴追部分則以八十九年
    度易字第一三０號判決有期徒刑六月確定，嗣以九十年度毒聲字第二八五號裁定
    停止戒治，再於九十年七月二十日，以九十年度毒聲字第九七九號裁定撤銷停止
    戒治，令入戒治處所施以強制戒治。丙○○仍不知悔改，復基於施用第二級毒品
    安非他命之犯意，於九十一年一月三十日某時許，在臺北縣汐止市友人住處，施
    用第二級毒品安非他命一次，迨同年二月一日凌晨三時三十分許，為臺北縣警察
    局蘆洲分局延平派出所警員己○○、陳哲川在臺北縣汐止市○○路一二０號前查
    獲。詎丙○○於警訊時冒用「丁○○」名義應訊（偽造文書部分另由檢察官偵辦
    ），旋於製作第一次警訊筆錄後即被發現，並經警採尿送驗呈安非他命陽性反應
    ，始知悉上情。
二、案經臺北縣警察局蘆洲分局報請臺灣士林地方法院檢察署檢察官偵查起訴。
    理  由
壹、有罪部分：
一、右揭施用第二級毒品安非他命之事實，業據被告丙○○於本院審理時坦承不諱，
    而被告為警查獲後採集尿液送驗結果，呈安非他命陽性反應，亦有臺灣檢驗科技
    股份有限公司九十一年二月二十七日濫用藥物尿液檢驗報告書一份附卷可稽，足
    認被告之自白與事實相符，其施用第二級毒品犯行洵堪認定。被告前後二次因施
    用毒品案件，經本院裁定送觀察、勒戒後，均認無繼續施用毒品之傾向，業經臺
    灣士林地方法院檢察署檢察官分別於八十八年三月二十五日、八十八年八月二十
    日，以八十八年度偵字第二九四一號、八十八年毒偵字第六六號為不起訴處分確
    定；第三次再因施用毒品案件，經本院以八十八年度毒聲字第二五六八號裁定令
    入戒治處所，施以強制戒治一年，刑事訴追部分則以八十九年度易字第一三０號
    判決有期徒刑六月確定，嗣以九十年度毒聲字第二八五號裁定停止戒治，再於九
    十年七月二十日，以九十年度毒聲字第九七九號裁定撤銷停止戒治，令入戒治處
    所施以強制戒治，有臺灣高等法院被告全國前案紀錄表、臺灣士林地方法院檢察
    署檢察官不起訴處分書、本院刑事裁定、刑事判決在卷足憑，被告係四犯毒品危
    害防制條例第十條第二項之施用第二級毒品罪，本件事證明確，其犯行堪以認定
    ，應依法論科。
二、核被告所為，係犯毒品危害防制條例第十條第二項之施用第二級毒品罪。其施用
    第二級毒品安非他命前持有安非他命之低度行為，應為施用之高度行為所吸收，
    不另論罪。查被告有事實欄所載之犯罪科刑執行情形，此有臺灣高等法院被告全
    國前案紀錄表附卷可按，其受有期徒刑之執行完畢後，五年以內再犯本件有期徒
    刑以上之罪，係屬累犯，應依刑法第四十七條之規定加重其刑。爰審酌被告之素
    行、犯罪之動機、目的、手段、施用安非他命之時間、施用毒品對人身及社會治
    安潛在之影響甚大及被告於犯罪後坦承犯行之態度等一切情狀，量處如主文所示
    之刑。
貳、無罪部分：
一、公訴意旨略以：被告丙○○於九十一年二月一日凌晨三時三十分許，因另案通緝
    ，為警在臺北縣汐止市○○路一二０號前當場查獲，並扣得第一級毒品海洛因一
    包（淨重０．二二公克，包裝重０．二三公克），因認被告涉犯毒品危害防制條
    例第十一條第一項之持有第一級毒品海洛因罪嫌云云。
二、按犯罪事實應依證據認定之，無證據不得推定其犯罪事實，又不能證明被告犯罪
    者，應諭知無罪之判決，刑事訴訟法第一百五十四條、第三百零一條第一項分別
    定有明文。再按被告之自白，不得作為有罪判決之唯一證據，仍應調查其他必要
    之證據，以察其是否與事實相符，刑事訴訟法第一百五十六條第二項亦有規定。
    又按事實之認定，應憑證據，如未能發現相當證據，或證據不足以證明，自不能
    以推測或擬制之方法，為裁判基礎，最高法院著有四十年度臺上字第八六號判例
    可資參照。
三、公訴人認被告丙○○涉有持有第一級毒品海洛因之犯行，無非係以：自被告車上
    查獲白粉一包，經檢驗結果確係第一級毒品海洛因，有鑑定報告一紙在卷供參，
    執為論據。
四、訊據被告丙○○固坦承其於九十一年二月一日凌晨被警方查獲時，在所駕駛之Ｂ
    ＭＷ車上起出白粉一包，惟堅決否認係其所持有之第一級毒品海洛因，辯稱：該
    車是臨時向朋友「建和」借的，要去汐止王牌保齡球館載友人「大頭」，再一起
    到朋友「過敏」家中吸安非他命，伊並不知道車上竟然有海洛因等語。經查：
  (一)扣案之白粉一包，經鑑驗結果，含有第一級毒品海洛因成分（淨重０．二二公克
    ，包裝重０．二三公克），有法務部調查局九十一年三月一日調科壹字第０四０
    ００二九０二號鑑定通知書一份在卷供參。
  (二)查被告於九十一年二月一日凌晨為警查獲後，係以「丁○○」名義應訊，於警訊
    時供稱：海洛因是在伊身上查獲，是「小王」因欠債還錢，把海洛因夾帶放在錢
    中，伊並不知道，是警方查獲時才知悉云云。嗣於檢察官偵查中則改稱：查扣之
    海洛因是車主「建和」的，伊被抓前十分鐘，才在汐止朋友住處向「建和」借Ｂ
    ＭＷ車子，當天晚上就要還車等情。被告於本院調查時亦否認犯罪，陳稱：伊在
    綽號「過敏」之朋友郭敏祥位於汐止市○○○路家中，剛好「建和」過來，伊跟
    「建和」借車，說要去王牌保齡球館，約一個綽號「大頭」之人，要帶「大頭」
    去郭敏祥家吸安非他命等情。觀之上開供詞，被告前後供述已有不一，且證人即
    逮捕被告之臺北縣警察局蘆洲分局延平派出所警員己○○於本院訊問時已明確結
    證：海洛因是在被告所開的車上找到的等語，故扣案之海洛因並非被告於警訊時
    所稱之自其身上起出甚明，被告自白關於起獲海洛因之位置，已與事實不符，其
    餘自白是否屬實，即有疑問，且被告於警訊時既非以自己名義應訊，自有可能因
    本人真實身分未被發覺，故就所查獲毒品咨意承認犯罪而無須負擔刑事責任，是
    難遽以被告未遭發現冒名應訊前之警訊時自白，採為論罪科刑之唯一證據，尚須
    調查其他證據以資審認。
  (三)再查，證人己○○雖結證以：「當時我們是收到線報，有綽號『大頭』之人要跟
    被告購買海洛因，所以我跟警員陳哲川到仁愛路上王牌保齡球館門口埋伏，後來
    大頭先到，被告也開著ＢＭＷ的車子過來，大頭就靠近被告的駕駛座，不過大頭
    沒有上車，被告也沒有下車，當他們二人接近時，我和我同事就衝過去，我同事
    負責追大頭，不過大頭跑掉了」，並稱「大頭」即戊○○其人等情，此已為被告
    所否認，辯稱：伊是要帶「大頭」去吸安非他命。經本院詰之證人戊○○，就被
    告及證人己○○前揭陳述，均避重就輕加以否認，然縱使證人戊○○即綽號「大
    頭」之人，且於被告遭查獲時曾出現在該地，但因警方並未目擊被告取出海洛因
    ，亦未查得相關被告持有海洛因之佐證，自難徒以警員所謂線報而認被告確實持
    有海洛因。
  (四)又查，被告所辯：伊被抓時所駕駛之ＢＭＷ車子是臨時向「建和」借的等情，因
    證人乙○○（本名林健豪，即被告所稱「建和」）、證人甲○○（乙○○之母，
    被告陳稱其為車主）經本院傳拘未到，且因警方並未記下被告所駕駛車輛之車號
    ，被告亦表示不知，致無法查證以釐清真相。惟按刑事訴訟法第一百五十四條，
    此項禁止推定罪狀之法則，並非僅為被告個人之訴訟利益而設，尤其重在發現真
    實以求國家刑罰權之正確行使，若無足可證明被告從事犯罪構成要件行為之積極
    證據，無論假定某一被告為犯人而命其自證無罪，藉以過濾及鎖定特定犯罪人，
    或推測被告涉及某項罪名，而依其自辯過程，蒐求該被告生活經歷資料，藉以判
    斷其究竟有無構成特定犯罪，俱非法之所許。查在車上起出某種物品，在社會生
    活經驗上，合理上原因非一，無從以該車子正值被告使用，即忖度被告知悉該車
    上所有之任何物品，尤以暫時借用之情形，更是如此，且經質之證人己○○結證
    ：「（當初查到被告持有毒品是在車子內的何處查到？）駕駛座正前方的擋風玻
    璃上，靠近車頂的地方，塞在玻璃跟車體塑膠接縫處，從外面看不到，我們找很
    久才找到」等語綦詳，是以扣案海洛因之份量輕微，藏放之位置更非一般人可輕
    易得知，須細心尋覓始可探知，被告所辯不知車上有海洛因，應屬合理，縱無法
    詰問證人乙○○、甲○○，亦不能任意推定扣案海洛因係被告所持有，致違刑事
    訴訟法發覺真實之原則，公訴人僅因被告所使用之車上起出海洛因，即推定其涉
    犯持有毒品罪嫌，尚嫌速斷。此外，本院依職權調查結果，復查無其他積極證據
    足資認定被告有持有第一級毒品海洛因之行為，既不能證明被告犯罪，揆諸前揭
    說明意旨，爰為無罪判決之諭知。
據上論斷，應依刑事訴訟法第二百九十九條第一項前段、第三百零一條第一項，毒品
危害防制條例第十條第二項，刑法第十一條前段、第四十七條，判決如主文。
本案經檢察官吳怡明到庭執行職務。
中      華      民      國    九十二    年      一      月      八      日
                                    臺灣士林地方法院刑事第四庭
                                        法  官  黃  潔  茹
右正本證明與原本無異。
如不服本判決，應於判決送達後十日內，向本院提出上訴狀。
                                        書記官  柳  瑞  宗
中      華      民      國    九十二    年      一      月     十七     日
附錄本判決論罪科刑依據之法條：
毒品危害防制條例第十條第二項：
  施用第二級毒品者，處三年以下有期徒刑。


司法院資訊處製作；財團法人民間司法改革基金會備份。
